最高法院民事裁定　　　　　　　　　 110年度台抗字第1409號
再 抗告 人　台灣肥料股份有限公司

法定代理人　黃耀興
訴訟代理人　顏南全律師
　　　　　　李佳翰律師
　　　　　　黃雅惠律師
上列再抗告人因與相對人東正投資顧問股份有限公司間聲請假處
分事件，對於中華民國110年7月30日臺灣高等法院裁定（110 年
度抗字第779號），提起再抗告，本院裁定如下：
    主  文
再抗告駁回。                                            
再抗告訴訟費用由再抗告人負擔。
    理  由
一、相對人聲請意旨略以：
  ㈠伊於民國104年1月30日，與再抗告人就臺北市○○區○○段
    00地號土地上興建之辦公大樓及停車場（下稱系爭大樓），
    暫定面積56,808.94平方公尺、停車位814個簽訂不動產租賃
    契約（下稱系爭租約），租金按辦公大樓每坪每月新臺幣（
    下同）1,330元、車位每個每月3,140元計算，具體面積、停
    車位個數於登記完竣後，另以協議書加註。嗣經再抗告人第
    3次變更設計，伊之承租範圍為臺北市政府都市發展局106年
    度建字第56號建築執照（下稱系爭建照）所示建物B棟地上2
    層至28層、共通層地下1至4層。再抗告人應依系爭租約第 8 
    條約定、民法第423 條規定，於取得系爭大樓之使用執照後
    ，交付租貨物。
  ㈡再抗告人自106年起，多次要求調漲租金未果，遂以l10 年5
    月14 日函文（下稱系爭函文），表示欲將系爭大樓B棟地上
    10至12層、15至17層及保障承租車位50個（下合稱系爭樓層
    及車位）出租予第三人，限伊10日內回覆願否以同一條件承
    租。惟兩造就系爭租約尚有爭議，再抗告人將系爭樓層及車
    位出租他人，恐致伊日後請求交付該租賃標的，有不能強制
    執行或甚難執行之虞等情。
  ㈢依民事訴訟法第532 條規定，聲請裁定再抗告人就系爭樓層
    及車位，不得自行或交付他人使用，或為出租、出借等行為
    （下稱系爭行為），並願供擔保以代釋明不足。
二、臺灣臺北地方法院（下稱臺北地院）以106年度全字第162號
    裁定（下稱臺北地院裁定），命相對人以 5億9,295萬6,000
    元之現金或同額之銀行無記名可轉讓定期存單為再抗告人供
    擔保後，再抗告人於本案訴訟（即臺北地院110 年度補字第
    1357號交付租賃物等事件）撤回、調解、和解或裁判確定前
    ，就系爭樓層及車位不得為系爭行為。相對人對臺北地院裁
    定關於命供擔保金額部分提起抗告，原法院以：
  ㈠依系爭大樓暨停車場招租案投標須知、系爭租約、系爭建照
    存根及第1至3次變更設計附表、變更設計圖等件，與系爭函
    文內容、本案訴訟卷證觀之，堪認相對人就其假處分之請求
    及假處分之原因，均有相當釋明，得命其供擔保後，准為假
    處分。
  ㈡法院定擔保金額而為准許假處分之裁定者，該項擔保係備供
    債務人因假處分所受損害之賠償，其數額應依標的物受假處
    分後，債務人不能利用或處分該標的物所受之損害額，或因
    供擔保所受之損害額定之，非以標的物之價值為依據。
  ㈢相對人係依系爭租約，聲請裁定再抗告人就系爭樓層及車位
    ，不得為系爭行為，可見再抗告人可能之損失，僅為系爭樓
    層及車位因假處分，不能按系爭函文所示租金出租予第三人
    ，所生短收租金之損失。審酌系爭租約第4條第2項約定內容
    、系爭函文就租賃條件之記載，及本案訴訟屬得上訴第三審
    事件，依各級法院辦案期限實施要點規定，推估該訴訟合理
    審判期間為4年3個月，據以計算再抗告人可能受短收租金之
    損失，認定相對人應提供之擔保金數額為2億0,139萬元，而
    變更臺北地院裁定所命供之擔保金額。
三、本院判斷：
  ㈠為維持第三審為法律審之特性，兼顧保障當事人權利及合理
    分配司法資源之要求，對於抗告法院以抗告有理由而廢棄或
    變更原裁定之裁定，或以抗告無理由而駁回抗告之裁定，應
    以其適用法規顯有錯誤為理由，始得再為抗告，此觀民事訴
    訟法第486條第4項規定及其立法理由即明。據此可知，再為
    抗告較上訴第三審之理由更為嚴格。雖民事訴訟法第495 條
    之1第2項規定：同法第486條第4項之再為抗告，準用第3 編
    第2 章之規定。然再為抗告之理由，既有上揭特別規定，自
    不得準用性質並不相通之同法第468 條規定。再抗告人謂：
    民事訴訟法第486條第4項所稱之「適用法規顯有錯誤」，應
    準用同法第468 條規定，而包括抗告裁定不適用法規或適用
    不當云云，尚非可採。
  ㈡對於裁定，得為抗告。但別有不許抗告之規定者，不在此限
    。民事訴訟法第482 條定有明文。且關於假處分聲請之裁定
    ，得為抗告，此觀同法第533條準用第528 條第1項規定即明
    。而對於不得抗告之裁定而抗告，係屬抗告不合法；此與得
    抗告而抗告法院認其為無理由者，顯然不同。相對人不服臺
    北地院裁定，依上開規定及說明，自得提起抗告。至其抗告
    有無理由，則屬另一問題。又當事人不服原裁定關於法院職
    權裁量範圍之判斷，尚非不許抗告者。倘抗告法院認原法院
    之裁量有所失當，即得廢棄原裁定而自為裁量後，作出裁判
    。再抗告人援引本院48年台抗字第18號、第142號、63 年台
    抗字第142號、79年度台抗字第247號及85 年度台抗字第381
    號等裁判先例，關於擔保金額職權裁量之有無理由判斷標準
    ，指摘原裁定有不適用民事訴訟法第482 條規定之顯然錯誤
    ，亦非可取。
  ㈢民事訴訟法第486條第4項所謂適用法規顯有錯誤，係指原法
    院裁定為確定事實而適用法律，或就所確定之事實而為法律
    上判斷，顯有不合於法規規定，或與司法院大法官解釋顯有
    違反者而言。不包括取捨證據、認定事實不當或理由矛盾等
    情形在內。原法院以上開理由，認相對人應提供之擔保金數
    額為2億0,139萬元，而變更臺北地院裁定所命供之擔保金額
    ，經核並無適用法規顯有錯誤之情形。
  ㈣再抗告意旨，指摘原裁定適用法規顯有錯誤，聲明廢棄，非
    有理由。
四、據上論結，本件再抗告為無理由。依民事訴訟法第495條之1
    第2項、第481條、第449條第1項、第95條、第78條，裁定如
    主文。
中    華    民    國   110    年    12    月    29    日
                      最高法院民事第三庭
                          審判長法官  沈  方  維  
                                法官  張  競  文  
                                法官  陳  麗  芬  
                                法官  方  彬  彬  
                                法官  鍾  任  賜  
本件正本證明與原本無異
                                      書  記  官
中    華    民    國   111    年    1     月    11    日